【裁判字號】    91,訴,576
【裁判日期】    920509
【裁判案由】    違反槍砲彈藥刀械管制條例等
【裁判全文】
臺灣嘉義地方法院刑事判決                          九十一年度訴字第五七六號
    公  訴  人  臺灣嘉義地方法院檢察署檢察官
    被      告  丙○○
    公設辯護人  本院公設辯護人丁○○
右列被告因違反槍砲彈藥刀械管制條例等案件，經檢察官提起公訴（九十一年度偵緝
字第四一○號、第四一一號、九十一年度偵字第七○一三號）及移
度偵字第七八八八號），本院判決如左：
    主  文
丙○○未經許可，寄藏可發射子彈具有殺傷力之改造槍枝，處有期徒刑壹年，併科罰
金新臺幣參萬元，罰金如易服勞役，以新臺幣玖佰元即銀元佰元折算壹日，扣案如
附表一編號一所示之改造手槍壹枝、編號二所示之土造霰彈槍壹枝、編號三所示之制
式子彈參顆、編號四所示之改造子彈拾顆及編號五所示之制式霰彈伍顆均沒收；又共
同未經許可，持有手槍，處有期徒刑伍年陸月，併科罰金新臺幣拾伍萬元，罰金如易
服勞役，以新臺幣玖佰元即銀元參佰元折算壹日，扣案如附表二編號一所示之制式半
自動九二手槍壹枝沒收；又依法拘禁之人脫逃，處有期徒刑柒月。應執行有期徒刑陸
年拾月，併科罰金新臺幣拾陸萬元，罰金如易服勞役，以新臺幣玖佰元即銀元佰元
折算壹日，扣案如附表一編號一所示之改造手槍壹枝、編號二所示之土造霰彈槍壹枝
、編號三所示之制式子彈參顆、編號四所示之改造子彈拾顆、編號五所示之制式霰彈
伍顆及如附表二編號一所示之制式半自動九二手槍壹枝，均沒收。
    事  實
一、丙○○曾因竊盜及贓物案件，經本院於民國（下同）八十二年三月十七日，以八
    十二年度訴字第一八○號判處有期徒刑三月及六月，並定應執行有期徒刑七月確
    定；又因違反肅清煙毒條例案件，經台灣台中地方法院於八十二年七月三十一日
    ，以八十二年度訴字第二五六號判處有期徒刑三年六月確定；復因偽造文書及違
    反肅清煙毒條例案件，經本院於八十三年五月三日，以八十二年度訴字第七五四
    號判處有期徒刑六月及八年，並定應執行有期徒刑八年四月確定；嗣上開各項罪
    刑，再經本院於八十三年六月十六日，以八十三年度聲字第二四五號裁定應執行
    有期徒刑十年六月確定，自八十二年五月三十一日起算，執行至八十七年十月二
    十八日縮刑假釋付保護管束出獄（指揮書執行完畢日期為九十二年五月二十一日
    ）。
二、詎丙○○不知惕勵，在前揭假釋期間，(1)於九十年底某日，在嘉義市○○路二○
    一號住處，受友人即綽號「阿賢」之姓名年藉不詳之成年男子所託，而允應保管
    如附表一編號至編號五所示之改造手槍一枝、土造霰彈槍乙枝、制式子彈三顆、
    土造子彈十五顆及制式霰彈六顆，而未經許可將該等槍、彈藏置於前開住處附近
    草欉內，無故持有之；嗣丙○○自台灣嘉義地方法院檢察署拘留室脫逃後（詳後
    ），另將之攜至嘉義市○○路七八八號空屋內藏置。其後，警方於九十一年十月
    三日晚間七時許，在雲林縣中正路與大同路口查獲丙○○，丙○○在員警發現其
    寄藏上開槍、彈前，即於九十一年十月四日上午六時許，主動向員警供稱其寄藏
    上開槍、彈，並於同日上午十時許，帶同員警至上址扣得上開槍、彈，報繳其寄
    藏之槍、彈，而自首並接受裁判。(2)另丙○○之友人蔡宗仁（另案經本院九十一
    年度訴字第四四三號九十二年一月三十日判決判處主刑有期徒刑五年六月，併科
    罰金新台幣十五萬元，現仍上訴中）於九十一年五月十四日凌晨一時許，與好友
    謝明坤及江本毅在嘉義縣大林鎮「中華汽車教練場」飲酒，席間蔡宗仁得知甲○
    ○曾揚稱欲通報鎮公所拆除謝明坤家屬所有坐落於慈濟醫院前之違章建築物，竟
    欲替謝明坤出氣洩恨，旋於同日凌晨二時許，電告其開車前往嘉義市○○路「聖
    荷西酒吧」載蔡宗仁，丙○○遂駕駛車牌７Ｒ─二四三五自小客車先至嘉義市○
    ○街接載楊政租（另案經本院九十一年度訴字第四四三號九十二年一月三十日判
    決判處主刑有期徒刑五年六月，併科罰金新台幣十五萬元，現仍上訴中），再前
    往嘉義市○○路「聖荷西酒吧」附載蔡宗仁，三人未經許可，即基於持有槍、彈
    及恐嚇之犯意聯絡，共持如附表二編號一所示制式半自動手槍一枝及制式子彈六
    顆，於同日凌晨四時八分許，前往嘉義縣大林鎮○○路二○一號甲○○住處，先
    由蔡宗仁將上開槍枝上膛後，再經丙○○交給楊政租朝該甲○○住處鐵門射擊四
    發，致使在該屋內之甲○○及其母、配偶、女兒廖嘉琳等四人均心生畏怖，而危
    害於安全，並即駕車逃逸，且由楊政租將槍、彈置於該自小客車後座由丙○○收
    執藏匿，嗣經警報請檢察官指揮偵辦，而於九十一年七月二十六日晚間十一時許
    循線查獲，並於翌日凌晨四時三十分許，由丙○○帶同員警至嘉義市○○路消防
    隊附近草叢內取出如附表二編號一所示之制式手槍一枝及編號二所示之制式子彈
    二顆，而扣得之。(3)嗣丙○○於九十一年七月二十六日晚間經警查獲移送台灣嘉
    義地方法院檢察署偵辦，經檢察官訊問後向本院聲請羈押，並由本院於九十一年
    七月二十七日下午六時十五許裁定應予羈押，而依法拘禁於台灣嘉義看守所；詎
    丙○○竟利用台灣嘉義地方法院檢察署檢察官自前開看守所提訊發交嘉義縣警察
    局刑警隊追查贓證、共犯而解還台灣嘉義地方法院檢察署之機會，另行基於脫逃
    之犯意，於九十一年八月五日下午五時五十二分許，在台灣嘉義地方法院檢察署
    拘留室，利用法警郭志雄疏失之際（郭志雄所涉違法部分，由台灣嘉義地方法院
    檢察署檢察官另行偵辦）乘隙脫逃；其後，經警於九十一年十月三日晚間七時許
    ，在雲林縣中正路與大同路口查獲。
二、案經嘉義縣警察局移送及臺灣嘉義地方法院檢察署檢察官自動檢舉偵查起訴。
    理  由
一、訊據被告丙○○對於其所犯前揭寄藏如附表一所示槍、彈與脫逃之事實，及其駕
    車搭載另案被告蔡宗仁、楊政租於前述時間前往甲○○之上述住處暨楊政租於前
    述時、地持制式槍枝向鐵門開槍等情，均供承不諱，惟對於前揭開槍一事猶辯以
    ：我當時只是開車載蔡宗仁、楊政租，並不知蔡、楊二人到甲○○家前要開槍恐
    嚇云云。經查：
  (一)被告前揭所犯寄藏如附表一所示槍、彈與脫逃等事實，業據其承認不諱，核與證
    人即被告脫逃當時與被告同在拘留室之人犯藍興仁、李志超、李承洧與羅健峰於
    偵查時之陳述相符（見臺灣嘉義地方法院檢察署九十一年偵字第五二九一號卷第
    十八頁至第二十一頁），並有拘留室現場之勘驗筆錄一份與脫逃攝影翻拍照片八
    張在卷可稽（見前揭第五二九一號偵卷第二十二頁至第二十四頁），復有如附表
    一所示之槍、彈扣案可稽，而該等槍、彈經鑑定後，其鑑定結果分別見於附表一
    所示，是認該等槍、彈於被告寄藏之時，均具有殺傷力，且屬於槍砲彈藥刀械管
    制條例所列其他可發射子彈具有殺傷力之槍枝、子彈，有如附表一所示之鑑定書
    一份在卷可稽，被告之自白與事實相符，可以採信。
  (二)次者，本件丙○○搭載另案被告蔡宗仁、楊政租二人先回蔡宗仁住處取槍，於蔡
    宗仁指引下前往甲○○住處開槍等情，業據蔡宗仁於警偵訊時及另案審理中供述
    甚詳（見嘉義縣警察局嘉縣警刑經字第00000000000號卷第六至八頁
    、見台灣嘉義地方法院檢察署九十一年度偵字第五○一八號卷第十六頁至第十七
    頁，本院卷第八十五頁至第八十八頁所附之本院九十一年度訴字第四四三號九十
    一年十二月十日筆錄影本），且楊政租確於前述時間共同前往甲○○住處，由後
    座之蔡宗仁拿槍經本件被告交給楊政租，由楊政租開槍之事實，亦據楊政租於警
    訊、偵查及本院另案審理時供述明確（見前揭警卷第十至第十三頁、前揭第五○
    一八號偵卷第十九頁，前揭筆錄影本），核與丙○○於警偵訊時所述情節相符（
    見前揭第00000000000號警卷第一至第六頁，前揭第五○一八號偵卷
    第十八頁、第六十五頁）互核相符；另扣案如附表二所示之槍、彈，經送鑑定後
    ，其鑑定結果分別見於附表二所示，認該等槍、彈均具有殺傷力，且屬於槍砲彈
    藥刀械管制條例所列之手槍及子彈，有如附表二所示之鑑定書一份在卷可證。被
    告夥同另案被告蔡宗仁、楊政租共同持有槍、彈前往甲○○住處而被害人住處鐵
    門確於前述時間被射擊四槍，當時住有四人，聽聞槍聲後均下來察看，因害怕而
    報警等情，復據甲○○於偵查時證述明確（見前揭第五○一八號偵卷第八十頁至
    第八十三頁），並有現場照片二十五張及戶籍謄本等件（見前揭第五○一八號偵
    卷第三十四頁至第四十六頁、第五十四頁）在卷可按，又住處被開槍，當會心生
    畏怖無疑，是被告與蔡宗仁、楊政租持有槍、彈，開槍恐嚇被害人之事實明確，
    被告夥同另案被告蔡宗仁、楊政租共同持有槍、彈前往甲○○住處開槍恐嚇，足
    見彼等對於持有槍、彈及恐嚇有犯意聯絡，行為分擔，至為灼然；再者，被告雖
    另辯稱該等槍、彈係蔡宗仁所有，仍無解彼等共同持有槍、彈罪責。是認被告前
    揭所辯顯並不足採，被告所犯之此部份罪行犯行，可信為真正。
  (三)綜上所述，本件事證明確，被告前揭各項犯行堪以認定。
二、(1)核被告丙○○所為，係犯槍砲彈藥刀械管制條例第七條第四項未經許可持有手
    槍罪、同條例第十一條第四項之未經許可寄藏其他可發射子彈具有殺傷力之槍枝
    罪、同條例第十二條第四項未經許可持有、寄藏子彈罪、刑法第三百零五條恐嚇
    危害安全罪、同法第一百六十一條第一項脫逃罪。(2)關於前揭寄藏槍彈部分：被
    告同時寄藏如附表一編號一、二所示之改造手槍與土造霰彈槍各一枝，係一故意
    行為侵害一法益，屬單純一罪，被告同時寄藏如附表一編號三、四及五所示子彈
    亦同之。被告以一寄藏行為，同時寄藏此等槍、彈，觸犯構成要件不相同之罪名
    ，為想像競合犯，應從一重之未經許可寄藏其他可發射子彈具有殺傷力之槍枝罪
    論處。又公訴人就被告所犯此等寄藏槍、彈犯行，雖未敘明寄藏罪名，惟起訴事
    實既已述及，本院自得審究。(3)關於前揭持有槍、彈而開槍恐嚇部分：被告丙○
    ○與另案被告蔡宗仁、楊政租對於此等犯罪之實施，有犯意聯絡及行為分擔，均
    為共同正犯。又按未經許可持有手槍、子彈，其持有之繼續，為行為之繼續，亦
    即一經持有手槍、子彈，罪已成立，但其完結須繼續至持有行為終了時為止，不
    問該持有之手槍、子彈有無持以使用，其等同時未經許可持有手槍、持有子彈，
    係以一行為觸犯上開二罪名，為想像競合犯，應依刑法第五十五條規定，從一重
    之未經許可持有手槍罪處斷。又被告一恐嚇行為侵害被害人甲○○等四人法益，
    為想像競合犯，以一罪論。被告所犯未經許可持有手槍與恐嚇危害安全罪間，有
    方法結果之牽連關係，應依刑法第五十五條規定，從一重之未經許可，共同持有
    手槍罪處斷。(4)另被告所犯槍砲彈藥刀械管制條例第七條第四項未經許可持有手
    槍罪、同條例第十一條第四項之未經許可寄藏其他可發射子彈具有殺傷力之槍枝
    罪、刑法第一百六十一條第一項脫逃罪三罪，犯意各別，行為互殊，應予分論併
    罰。(5)另查被告前揭脫逃後，為警於九十一年十月三日晚間七時許，在雲林縣中
    正路與大同路口為警查獲，被告在員警發現其寄藏如附表一所示槍、彈前，即主
    動向員警供稱其寄藏該等槍、彈，並帶同員警扣得該等槍、彈，報繳其寄藏之槍
    彈，而自首並接受裁判之情，業據證人即承辦員警乙○○到庭結證明確（見本院
    卷第一百三十二頁、第一百三十三頁），核與自首之要件相符，被告之此等犯行
    應依槍砲彈藥刀械管制條例第十八條第一項之規定減輕其刑。(6)再者，被告曾因
    竊盜及贓物案件，經本院以八十二年度訴字第一八○號判處有期徒刑三月及六月
    ，並定應執行有期徒刑七月確定；又因違反肅清煙毒條例案件，經台灣台中地方
    法院以八十二年度訴字第二五六號判處有期徒刑三年六月確定；復因偽造文書及
    違反肅清煙毒條例案件，經本院以八十二年度訴字第七五四號判處有期徒刑六月
    及八年，並定應執行有期徒刑八年四月確定；嗣上開各項罪刑，再經本院以八十
    三年度聲字第二四五號裁定應執行有期徒刑十年六月確定，自八十二年五月三十
    一日起算，執行至八十七年十月二十八日縮刑假釋付保護管束出獄（指揮書執行
    完畢日期為九十二年五月二十一日）等情，有台灣高等法院被告全國前案紀錄表
    、台灣嘉義地方法院檢察署刑案資料查註紀錄表可參，惟本件尚非累犯。
    (7)爰審酌被告品行不佳、犯罪之動機、手段、對社會治安危害甚鉅、及犯罪後坦
    承部分犯行之態度等一切情狀，分別量處如主文所示之刑，並定應執行之刑，且
    就併科罰金部分諭知易服勞役之折算標準。
三、(1)扣案如附表一編號一所示之改造手槍一枝、編號二所示之土造霰彈槍一枝、編
    號三所示之制式子彈三顆、編號四所示之改造子彈十顆（原扣案十五顆，鑑定已
    試射五顆）、編號五所示之制式霰彈五顆（原扣案六顆，鑑定已試射一顆）及扣
    案如附表二編號一所示之制式半自動九二手槍一枝，均為違禁物，應依刑法第三
    十八條第一項第一款規定均沒收。(2)又按物之能否沒收，應以裁判時為準。本案
    判決時，如附表一編號四所示之試射改造子彈五顆、編號五所示之試射制式霰彈
    一顆及如附表二編號二所示之試射制式子彈二顆，經送鑑實際試射，雖皆認具殺
    傷力，惟該等試射所餘之物（彈頭、彈殼），已喪失子彈效用，不再具有殺傷力
    ，不屬於違禁物，自無庸宣告沒收，附此敘明。
據上論結，應依刑事訴訟法第二百九十九條第一項前段、槍砲彈藥刀械管制條例第七
條第四項、第十一條第四項、第十二條第四項、第十八條第一項，刑法第十一條前段
、第二十八條、第三百零五條、第一百六十一條第一項、第五十五條、第四十二條第
二項、第五十一條第五款、第七款、第三十八條第一項第一款，現行法規所定貨幣單
位折算新臺幣條例第二條、罰金罰鍰提高標準條例第一條前段、第二條判決如主文。
本案經檢察官黃正雄到庭執行職務
中      華      民      國      九十二     年     五      月     九     日
                                      臺灣嘉義地方法院刑事第一庭
                                          法  官  盧  鳳  田
右正本證明與原本無異。
如不服本判決，應於判決送達後十日內，向本院提出上訴狀（應附繕本）。
中      華      民      國      九十二     年     五      月     九     日
                                          書記官  林  秀  惠
附錄本判決論罪科刑之法條：
槍砲彈藥刀械管制條例第七條第四項：
未經許可，持有、寄藏或意圖販賣而陳列第一項所列槍砲、彈藥者，處五年以上有期
徒刑，併科新台幣一千萬元以下罰金。
槍砲彈藥刀械管制條例第十一條第四項：
未經許可，持有、寄藏或意圖販賣而陳列第一項所列槍砲者，處一年以上七年以下有
期徒刑，併科新臺幣七百萬元以下罰金。
槍砲彈藥刀械管制條例第十二條第四項：
未經許可，持有、寄藏或意圖販賣而陳列子彈者，處五年以下有期徒刑，併科新台幣
三百萬元以下罰金。
刑法第三百零五條：
以加害生命、身體、自由、名譽、財產之事恐嚇他人，致生危害於安全者，處二年以
下有期徒刑、拘役或三百元以下罰金。
刑法第一百六十一條：
依法逮捕、拘禁之人脫逃者，處一年以下有期徒刑。
附表一：
┌──┬───────┬─────────────────────────┐
│編號│槍彈          │鑑定文號及鑑定結果                                │
├──┼───────┼─────────────────────────┤
│1   │改造九二手槍一│一、文號：內政部警政署刑事警察局九十一年十月十八日│
│    │枝（槍枝管制編│    刑鑑字第○九一○二七八五九四號函（見本院卷第三│
│    │號0000000000號│    十二頁）。                                    │
│    │）            │二、鑑定結果：係以仿BERETTA廠半自動手槍製造之金屬 │
│    │              │    玩具手槍換裝土造金屬槍管及土造金屬滑套而成之改│
│    │              │    造手槍，機械性能良好，可擊發適用之子彈，認具殺│
│    │              │    傷力。                                        │
├──┼───────┼─────────────────────────┤
│2   │土造霰彈槍一枝│一、文號：同前揭刑鑑字第○九一○七八五九四號函。  │
│    │（槍枝管制編號│二、鑑定結果：認係由木造槍托加裝具擊發機構支金屬槍│
│    │0000000000號）│    身、金屬槍管組合而成之土造霰彈槍，經實際裝填12│
│    │              │    GAUGE制式霰彈，可擊發，認具殺傷力。           │
├──┼───────┼─────────────────────────┤
│3   │制式子彈三顆  │一、文號：同前揭刑鑑字第○九一○二七八五九四號函。│
│    │              │二、認均係口徑九MM制式子彈，皆具殺傷力。          │
├──┼───────┼─────────────────────────┤
│4   │改造子彈十五顆│一、文號：同前揭刑鑑字第○九一○二七八五九四號函。│
│    │（含試射五顆）│二、認均係由土造金屬彈殼加裝直徑約八點八MM之金屬彈│
│    │              │    頭組合而成之土造子彈，採樣五顆試射，均可擊發，│
│    │              │    認均具殺傷力。                                │
├──┼───────┼─────────────────────────┤
│5   │制式霰彈六顆  │一、文號：同前揭刑鑑字第○九一○二七八五九四號函。│
│    │（含試射一顆）│二、認均係12GAUGE制式霰彈，試射一顆，認均具殺傷力 │
│    │              │    。                                            │
└──┴───────┴─────────────────────────┘
附表二：
┌──┬───────┬─────────────────────────┐
│編號│槍彈          │鑑定文號及鑑定結果                                │
├──┼───────┼─────────────────────────┤
│1   │制式九二手槍一│一、文號：內政部警政署刑事警察局九十一年八月七日刑│
│    │枝（槍枝管制編│    鑑字第○九一○二○六四六四號函（見台灣嘉義地方│
│    │號0000000000號│    法院檢察署九十一年度偵緝字第四一○號卷第四十七│
│    │）            │    頁）。                                        │
│    │              │二、鑑定結果：認係美國BERETTA廠製92FS型口徑九MM（ │
│    │              │    九乘十九MM)制式半自動手槍，槍管內具六條右旋來 │
│    │              │    復線，機械性能良好，認具殺傷力。              │
├──┼───────┼─────────────────────────┤
│2   │制式子彈二顆  │一、文號：同前揭刑鑑字第○九一○二○六四六四號函。│
│    │（均已試射）  │二、認均係口徑九MM（九乘十九MM）制式子彈，認均具殺│
│    │              │    傷力。                                        │
└──┴───────┴─────────────────────────┘


司法院資訊處製作；財團法人民間司法改革基金會備份。
